【裁判字號】    98,勞小上,3
【裁判日期】    981026
【裁判案由】    損害賠償等
【裁判全文】
臺灣桃園地方法院民事裁定             98年度勞小上字第3號
上  訴  人  甲○○
被 上 訴人  偉昕企業股份有限公司
法定代理人  乙○○
上列當事人間請求損害賠償事件，上訴人對於中華民國98年7 月
24日本院桃園簡易庭98年度桃勞小字16號第一審判決提起上訴，
本院裁定如下：
    主  文
上訴駁回。
第二審訴訟費用新臺幣壹仟伍佰元由上訴人負擔。
    事  實
一、按對於小額程序之第一審裁判之上訴或抗告，非以其違背法
    令為理由，不得為之，民事訴訟法第436 條之24第2 項定有
    明文。而所謂違背法令，依同法第436 條之32準用同法第46
    8 條、第469 條第1 款至第5 款規定，係指判決不適用法規
    或適用不當者，以及(一)判決法院之組織不合法；(二)依法律或
    裁判應迴避之法官參與裁判者；(三)法院於權限之有無辨別不
    當或違背專屬管轄之規定者；(四)當事人於訴訟未經合法代理
    者；(五)違背言詞辯論公開之規定者而言。次依民事訴訟法第
    436 條之25規定，小額程序之「上訴狀內應記載上訴理由，
    表明下列二款事項：(一)原判決所違背之法令及其具體內容。
    (二)依訴訟資料可認為原判決有違背法令之具體事實。」，即
    上訴人於上訴狀或理由書內應有具體之指摘，並揭示該法規
    之條項或內容，若係成文法以外之法則，應揭示該法則之旨
    趣，倘為司法院之解釋或最高法院之判例，則應揭示該判解
    之字號或其內容，如上訴狀或理由書未依此項方法表明者，
    即難認為已對原判決違背法令有具體之指摘，其上訴自難認
    為合法。故對於小額程序之第一審裁判提起上訴時，如上訴
    論旨並未具體指出原審認定事實有如何違反法令情事，更未
    具體指明其所違反法令之條項或其內容，不得謂已合法表明
    上訴理由，其上訴自難認為合法（最高法院70年台上字第72
    0 號判例意旨參照），而屬上訴不合程式，第二審法院應依
    同法第436 條之32第2 項準用同法第444 條第1 項以裁定駁
    回之（最高法院72年度台聲字第113 號裁定意旨參照）。
二、上訴人於民國98年8 月20日提出之上訴狀，所載之上訴意旨
    略以：
    (一)原審略以：上訴人於事後已符合領取失業補助金之資格，
      自無損失可言。
    (二)茲就本件提出訴求如下：
      1.原審認定損失有所偏差：
        上訴人所受「損失」是指被上訴人惡意不開立非自願離
        職證明書之舉，造成上訴人無端徒增9 次往返就業處、
        勞工申訴、調解等所支出之「車資及勞力費用」【新臺
        幣（下同）500 元＋1,200 元】，及「自身人格權」遭
        被上訴人輕藐之非財產上之損失（26,500元）。原審誤
        解上訴人所求為「遲領失業補助金之損失」，與上訴人
        所求詫異。
      2.被上訴人惡意不開立證明書之舉，屬不完全給付及侵權
        行為之請求權競合：
        (1)上訴人遭被上訴人資遣，並於97年7 月28日已請求開
          立非自願離職證明書以便申請失業給付，然該證明書
          為就業保險法施行細則第13條所明文規定必備文件之
          一，是任上訴人所求為合法權利，被上訴人應及時開
          立非自願離職證明書予上訴人，上訴人方能請求失業
          給付；倘若被上訴人不開立此書，或所開立之離職內
          容不符「非志願離職」意涵，上訴人當無法請求。是
          認，當上訴人向被上訴人請求開立該書時，被上訴人
          便負有交付該書之「義務」，然上訴人先惡意不開立
          離職書，後開立不符非自願離職意涵之離職書，依民
          法第227 條因可歸責於被上訴人之事由，致不完全給
          付，上訴人受有奔波（車資及勞力）之損失，被上訴
          人應負賠償之責。
        (2)失業給付之制度目的，乃在保護非志願離職之國民之
          生存權，為憲法第15條所明定，上訴人儘是單純請求
          被上訴人開立「非志願離職」證明書，依被上訴人之
          社會經驗，不難得知上訴人請求該書用意為何，然卻
          惡意不為開立或開立「普通」離職書，以致不符「非
          志願離職」意涵，造成上訴人為此證書來回於就業處
          、勞保局、調解會之奔波，受有車資及勞力損失。是
          認，被上訴人惡意不開立「非志願離職」證明書之行
          為，以及事後開立不符「非志願離職」意涵之普通離
          職書，均有違反保護上訴人請領失業給付之權利，亦
          侵害上訴人憲法第15條之權益，符合民法第184 條第
          2 項規定，應負賠償。
      3.被上訴人惡意言語輕藐，損及上訴人人格權：
        上訴人僅是單純請求被上訴人開立非志願離職證明書，
        卻於被上訴人營業處、調解會場，數次遭被上訴人以輕
        藐口氣譏諷「不可理喻」、「不明事理」、「無理取鬧
        」、「荒謬至極」等等，顯有低視上訴人人格之詞彙。
        人，生而平等，憲法第7 條定有明文，被上訴人數次拒
        絕開立非志願離職證明書，並多次藉故以言語奚落與輕
        蔑上訴人之人格，以資方姿態欺壓並貶低上訴人，上訴
        人認被上訴人此舉有侵害其人格權之虞，爰依民法第19
        5 條第1 項規定請求被上訴人賠償非財產上損失。
      4.釋明請求範圍及計算方式：
        (1)車資：新臺幣（下同）500 元。本可一次辦好，卻因
          上訴人之故而徒增9 次來回車資，約500 元油資。
        (2)勞力：1,200 元。上訴人來回奔波於上訴人營業處、
          勞工局、就業處、調解會場等共10次，徒增時間約有
          12小時之多，以時薪100 元計，共有損失1,200 元。
        (3)非財產損失：26,500元。上訴人不知該以何種標準為
          計。故參酌失業給付金之標準，並非請求遲領失業補
          助之損失折計而來。
    (三)綜上，爰依法提起上訴，並聲明：
      1.請求廢棄原判決；
      2.被上訴人應給付上訴人裁員資遣費28,200元，並自97年
        12月25日起至清償日止，按週年利率百分之5 計算之利
        息。
三、按小額訴訟程序之當事人於第二審程序不得提出新攻擊或防
    禦方法，但因原法院違背法令致未能提出者，不在此限，民
    事訴訟法第436 條之28定有明文。經查：上訴人於原審主張
    ：「（請求權基礎為何？）依侵權行為主張，因相對人遲延
    開立離職證明書，造成我遲延取得失業補助，而向勞工局請
    求協調所支出的時間勞力費用。」等語（見原審卷第16頁背
    面），從而上訴人於上訴狀主張被上訴人惡意不開立證明書
    之舉，屬不完全給付之行為，並主張被上訴人惡意言語輕藐
    ，損及上訴人人格權，上訴人因而受有非財產上之損失云云
    ，均核屬於第二審程序所提出新攻擊方法，上訴人既未舉證
    證明原法院有何違背法令致其未能提出，是上訴人依上開主
    張提起上訴，於法不合，不應准許。
四、再查，本件係對小額訴訟之第一審判決提起上訴，依首揭說
    明，上訴人自應於上訴狀內表明原判決所違背之法令及其具
    體內容，以及依訴訟資料可認為原判決有違背法令之具體事
    實；上訴人復主張：因被上訴人惡意不開立證明書之行為，
    致其受有損失，爰依民法第184 條之規定，請求被上訴人賠
    償車資500 元、勞力1,200 元、非財產上之損失26,500元之
    損害云云。然上訴人上開之上訴理由，既未於原審審理時提
    出，原審自難予以審酌，且上訴人亦未提出原審判決有如何
    違背法令情事，更未指明原審判決所違反之法令條項或其內
    容以及依訴訟資料有何判決違背法令之具體事實，而係就原
    審事證調查、證據取捨一節為其上訴理由，參諸前開說明，
    自不得謂已合法表明上訴理由。從而，本件上訴難認合法，
    應予駁回。
五、末按於小額訴訟之上訴程序，法院為訴訟費用之裁判時，應
    確定其費用額，又訴訟費用，由敗訴之當事人負擔，民事訴
    訟法第436 條之19第1 項、第436 條之32第1 項、第78條規
    定甚明。本件上訴既不合法，第二審訴訟費用1,500 元自應
    由上訴人負擔。爰依上揭法律規定，確定本件上訴人應負擔
    之訴訟費用額為1,500 元。
據上論結，本件上訴為不合法，依民事訴訟法第436 條之32第1
項、第2 項、第444 條第1 項、第436 條之19第1 項、第95條、
第78條，裁定如主文。
中    華    民    國    98    年    10    月    26    日
                  民事第三庭    審判長法  官  張天民
                                      法  官  陳筱蓉
                                      法  官  陳心婷
以上正本係照原本作成。
本裁定不得再抗告。
中    華    民    國    98    年    10    月    26    日
                                      書記官  林君燕


司法院資訊處製作；財團法人民間司法改革基金會備份。
